臺灣宜蘭地方法院刑事判決　　　　　　　　　　　　　　九十年度易字第五七六號
　　公　訴　人　臺灣宜蘭地方法院檢察署檢察官
　　被　　　告　乙○○
右列被告因竊盜案件，經檢察官提起公訴（九十年度偵緝字第一一四號），本院判決
如左：
    主  文
乙○○無罪。
    理  由
一、公訴意旨略以：乙○○受僱於丙○○○，於民國八十九年十月間，至丙○○○友
    人吳昆山位於宜蘭縣羅東鎮○○街（公訴人誤為禮運路）二十五號之住處，搬運
    屬於丙○○○所有及代其友人吳昆山所保管如附表所示之物，至丙○○○放置於
    宜蘭縣羅東鎮○○路之貨櫃，乙○○意圖為自己不法之所有，於八十九年年底某
    日，以不詳方法自該貨櫃中竊取放置於其內如附表所示之物，並運回其位於宜蘭
    縣五結鄉○○路○段三十五巷十號之住處及對面之工寮放置，因認被告涉有竊盜
    罪嫌。
二、按犯罪事實應依證據認定之，無證據不得推定其犯罪事實；又不能證明被告犯罪
    者，應諭知無罪之判決；刑事訴訟法第一百五十四條、第三百零一條第一項分別
    定有明文。又犯罪事實之認定，應憑真實之證據，倘證據是否真實尚欠明確，自
    難以擬制推測之方法，為其判斷之基礎；而認定犯罪事實之證據係指足以認定被
    告確有犯罪行為之積極證據而言，該項證據自須適合於被告犯罪事實之認定，始
    得採為斷罪資料，最高法院五十三年著有臺上字第六五六號、二十九年上字第三
    一０五號判例。且刑事訴訟上證明之資料，無論其為直接或間接證據，均須達於
    通常一般之人均不致有所懷疑，而得確信其為真實之程度，始得據為有罪之認定
    ，若其關於被告是否犯罪之證明未能達此程度，而有合理懷疑之存在，致使無從
    形成有罪之確信，根據「罪證有疑，利於被告」之證據法則，即不得遽為不利被
    告之認定，亦有最高法院七十六年度臺上字第四九八六號判例可稽。其以情況證
    據（即間接證據）斷罪時，尤須基於該證據在直接關係上所可證明之他項情況事
    實，本乎推理作用足以確證被告有罪，方為合法，不得徒憑主觀上之推想，將一
    般經驗上有利被告之其他合理情況逕予排除，此觀諸最高法院三十二年上字第六
    七號自明。所謂認定犯罪事實之證據，係指足以認定被告確有犯罪行為之積極證
    據而言，苟未能發現相當證據，或證據不足為不利於被告事實之認定時，即應為
    有利於被告之認定，更不必有何有利之證據，亦不能以推測或擬制之方法，以為
    裁判基礎（最高法院二十九年上字第三一０五號、四十年台上字第八六號、五十
    六年度台上字第八０七號判例意旨參照）。又告訴人之告訴，係以使被告受刑事
    追訴為目的，其指訴是否與事實相符，仍應調查其他證據，以資審認，必被害人
    所述被害情形，無瑕疵可擊，且就其他方面調查，與事實相符，始足據為有罪判
    決之基礎（最高法院五十二年臺上字第一三００號判例及八十一年度台上字第三
    五三九號判決意旨參照）。
三、本件公訴人指述被告乙○○犯有竊盜罪嫌，無非以告訴人丙○○○之指述、證人
    吳昆山之證述及於被告乙○○之住處所查獲如附表所示之物等情為其論據。訊據
    被告堅決否認有竊盜之犯行，辯稱：我與被害人丙○○○原是男女朋友關係，當
    時是她要把東西放寄放在我那裡，我有要她來載，她有載一些回去，有一些我有
    請鄉公所載去垃圾場丟掉，我是和被害人一起搬去我那裡的等語。
四、經查：
  （一）被害人丙○○○指述：那些東西是我與甲○○的，我與被告沒有男女朋友關
        係，我是以每天二千元的代價，要被告搬運到禮運路及和平路，我有與他一
        起搬過，但是被告趁我不在偷取如附表所示之物等語（本院九十一年五月二
        十二日審理筆錄參照）。然經證人黃安全到庭結證稱：蕭女（指被害人丙○○○）是被告的女朋友，他們是從八十九年開始就在一起了，那時被告剛出
        獄沒有多久，我看到他們在一起，是被告介紹我們認識的等語（本院九十一
        年二月四日訊問筆錄參照）；證人丁○○結證稱：八十九年底左右，我去找
        被告時，那是因為蔡某（指被告乙○○）介紹我們認識的，那時他們是男女
        朋友，蕭女還請我們去吃飯，但是他們從何時在一起我不知道等語明確（本
        院九十一年二月四日訊問筆錄參照），顯見被告與被害人確係屬舊識，雖被
        告與被害人二人對於因何原因搬運各執一詞，惟被告確係曾受被害人之託而
        幫被害人搬運物品一節，則為被告與被害人二人所不爭，故被告確曾為被害
        人搬運物品無誤。
  （二）被告辯稱：當時有部分東西搬到我家，有部分搬到和平路及孩子王‧‧‧黃
        安全也有一起搬，總共搬了好幾次，黃安全只有幫忙搬一次而已等語（本院
        九十一年五月六日訊問筆錄、九十一年五月二十二日審理筆錄參照），而證
        人黃安全證稱：姐阿（指被害人丙○○○）她叫我把東西搬到羅東鎮○○路
        往五結鄉的孩子王大樓旁邊的貨櫃裡，我搬了一些衣服及一些零星的東西，
        如茶壺等，但是沒有吊扇及木門，被告向他妹婿借車載去的，我只是幫忙搬
        而已，之後我就回家了等語明確（本院九十一年五月六日訊問筆錄參照），
        核被告所述與證人黃安全所證述搬運一次之情節相符，顯見被告確曾與證人
        黃安全幫被害人搬運物品至位於倉前路孩子王大樓旁之貨櫃內，而參以證人
        黃安全所述，其並未曾搬運吊扇及木門等物，則足見被告幫被害人搬運物品
        非僅一次，從而，並無從證明於被告之住處所查獲之物，確係原本即搬運至
        羅東鎮○○路即倉前路往五結鄉孩子王大樓旁貨櫃內之物。而證人甲○○證
        稱：我是在八十九年他（指被告）到我的黎明街二十五號國術館搬東西那時
        候看過他，當時是搬丙○○○的東西，因為蕭女在我的國術館裡賣茶葉等語
        明確（本院九十一年五月六日訊問筆錄參照），則依證人甲○○之證述，僅
        能證明被告確曾至黎明街為被害人搬運物品，至於該物品究係搬運至何處放
        置，則尚無從依證人甲○○之證述而為證明。
  （三）被害人丙○○○指述：那些都不是我送給他的，我只送給他一貨櫃的衣服而
        已‧‧‧搬去他家的是衣服及一台洗衣機，是另一個貨櫃等語（九十年八月
        二十九日偵查筆錄第三十一頁、九十年九月二十四日偵查筆錄第五十三頁參
        照），惟被告陳稱：（問：你拿那些東西到你家，有否經過她的同意？）有
        的，我整理好，她到我家要取回就隨時拿回去，她的貨櫃也寄放在我家的土
        地上等語（九十年八月二十九日偵查筆錄第三十一頁參照），顯見被害人確
        曾贈送被告一些貨櫃內之物品，且將一個貨櫃放置於被告之土地上，則究竟
        何物係被害人所贈送，何物非被害人所贈送，雙方各執己見，到底何物為被
        告竊取之物，即難予釐清。
  （四）被害人丙○○○指述：在八十九年間，被告到羅東鎮○○路一三四號之二十
        二樓我的住處，第一次被告從冷氣孔進入，從大門出去，竊取價值約七萬元
        的醫療床、金飾、現金十幾萬元、真皮包、金牌等物，應該是全部一起偷走
        的，隔第一次被竊後十九日，第二次被告到羅東鎮○○路旁邊的堤防上的貨
        櫃裡，他把有門把的門鎖破壞進入，偷取裡面的古董、衣服等物‧‧‧起訴
        書附表都是我要的，我已經領回，其他衣服及家具都給他，如果他不要就通
        知我去清理等語（本院九十一年四月十一日訊問筆錄、九十一年五月二十二
        日審理筆錄參照），而自被告位於宜蘭縣五結鄉○○路○段三十五巷十號之
        住處及對面之工寮內所查獲之如附表所示之物，與被害人所稱於羅東鎮○○
        路及禮運路旁之堤防上之貨櫃裡所失竊之物，並不相符，且被害人亦自承貨
        櫃裡有價值之古董均未查獲，則尚無從僅憑所查獲之物，而認被告有竊取和
        平路所失竊之物及貨櫃內之古董等物。且被害人陳稱有贈與被告一些衣服等
        物，而又稱位於羅東鎮○○路貨櫃內之衣服遭竊，究竟是否為被害人所贈與
        之物，亦無法為清楚之指認，則被害人之指述非無瑕疵可指。
  （五）綜上所述，被害人丙○○○之指述僅能證明被告確曾幫被害人搬運物品，而
        究竟係搬運至何處及所搬運之物是否欲贈與予被告等節，均無證據證明以實
        其說，且證人甲○○之指述，亦僅能證明被告有至黎明路幫被害人搬運物品
        ，而無從證明被告事後有至羅東鎮○○路之貨櫃內竊取物品等情，至於被告
        住處所查獲之物，雖確係為被害人所有，惟被害人之指述既有上開之瑕疵，
        則難僅憑如附表所示之物在被告之住處查獲，即謂被告涉有竊盜之犯行。況
        贓物領據如附表所示之物品，至今尚有日光燈、封口機等放在原貨櫃內，均
        為已損壞之物，被害人亦不前往領取，顯為無價值之廢物，則公訴人所舉之
        證據不足證明被告有不法所有之意圖而竊取他人之物等犯行，此外本院復查
        無其他積極證據證明被告確有公訴人所指之竊盜犯行，揆諸首揭說明，既無
        積極證據足認被告有竊盜之犯行，不能證明被告犯罪，依法應為無罪判決之
        諭知，以示慎審。據上論斷，應依刑事訴訟法第三百零一條第一項前段，判
        決如主文。
本案經檢察官沈念祖到庭執行職務
中        華        民        國    九十一    年    五    月    三十一  日
                                  臺灣宜蘭地方法院刑事第一庭
                                      審判長法  官    林  明  山
                                            法  官    辜  漢  忠
                          法  官    鄭  貽  馨
右正本證明與原本無異。
如不服本判決，應於判決送達後十日內向本院提出上訴狀( 應附繕本 )，上訴於臺灣
高等法院。
                                            書記官    陳  憲  文
中        華        民        國    九十一    年    六    月      三    日
附表：
┌──────────────────────────────────┐
│物   品   名    稱                                                  │
├──────────────────────────────────┤
│茶壺七支、藝術刀二把（甲○○所有）、史努比鬧鐘一只、銅製電話座一只、│
│真空封口機一具、吊扇二台（甲○○所有）、兔皮一張、茶盤一只、日光燈七│
│組（吳昆山所有）、工具箱一組、木製煙灰缸一個、水煙斗一支、陶瓷水壺一│
│個、木門一扇（甲○○所有）                                          │
└──────────────────────────────────┘
